臺灣高等法院民事判決
109年度上易字第1041號
上  訴  人  莊世謙  
訴訟代理人  雷皓明律師
            徐棠娜律師
被上訴人    江佩蓉  
訴訟代理人  陳舜銘律師
                
上列當事人間請求履行協議等事件，上訴人對於中華民國109年7
月9日臺灣臺北地方法院108年度訴字第5725號第一審判決提起上
訴，並減縮起訴聲明，本院於110年2月23日言詞辯論終結，判決
如下：
    主      文
原判決關於駁回上訴人後開第二項之訴部分，及訴訟費用之裁判
均廢棄。
被上訴人應給付上訴人新臺幣貳拾參萬元，及如附表二所示之利
息；另應自民國一一０年三月起至一一二年五月止，按月於每月
一日給付上訴人新臺幣壹萬元，及自各期應給付日之翌日起至清
償日止，按年息百分之五計算之利息。
其餘上訴駁回。
第一、二審訴訟費用，由被上訴人負擔百分之八十四，餘由上訴
人負擔。
    事實及理由
壹、程序方面：
    按訴狀送達後，原告不得將原訴變更或追加他訴。但擴張或
    減縮應受判決事項之聲明者，不在此限，民事訴訟法第255
    條第1項第3款定有明文。又第二審訴之變更或追加，非經他
    造同意，不得為之。但第255條第1項第2款至第6款情形，不
    在此限，亦為同法第446條第1項所明定。查上訴人起訴請求
    被上訴人應給付新臺幣（下同）60萬元及自起訴狀繕本送達
    之翌日起至清償日止，按年息百分之5計算之利息，嗣於本
    院減縮聲明請求：㈠被上訴人應給付伊33萬元，及其中10萬
    元自起訴狀繕本送達之翌日起至清償日止，按年息百分之5
    計算之利息；其中23萬元如附表二所示之利息。㈡被上訴人
    應自民國（下同）110年3月起至112年5月止，按月於每月1
    日給付伊1萬元，及自各期應給付日之翌日起至清償日止，
    按年息百分之5計算之利息（見本院卷379至380頁、407至40
    8頁），核與上開規定相符，應予准許。  
貳、實體方面：
一、上訴人主張：兩造自103年8月起交往，於107年1月10日為結
    婚登記，嗣同年3月23日為離婚登記。因伊於美國就學，被
    上訴人離婚後欲於美國申請學校就讀，兩造遂共同居住於一
    屋內，惟約定先由伊代墊被上訴人自107年6至11月之生活費
    、語言學校學費等（明細如附表一編號4至9、11、12所示）
    ，被上訴人日後需償還伊所墊付各項費用。伊於107年11月2
    8日與被上訴人討論債務清償時，被上訴人同意清償50萬元
    。另被上訴人至美國讀書時因無力支付學費，亦由伊代墊第
    一期學費10萬元（如附表一編號22所示），被上訴人迄未返
    還。爰依民法第474條、第478條消費借貸借款返還請求權、
    第179條不當得利返還請求權及107年11月28日債務拘束，擇
    一請求被上訴人應給付60萬元，及自起訴狀繕本送達之翌日
    起至清償日止，按年息百分之5計算之利息，並願供擔保請
    准為假執行之宣告（原審為上訴人全部敗訴判決，上訴人聲
    明不服，提起上訴，並減縮起訴聲明）。其上訴聲明：㈠原
    判決廢棄。㈡被上訴人應給付伊33萬元，及其中10萬元自起
    訴狀繕本送達之翌日起至清償日止，按年息百分之5計算之
    利息；其中23萬元如附表二之利息。㈢被上訴人應自110年3
    月起至112年5月止，按月於每月1日給付伊1萬元，及自各期
    應給付日之翌日起至清償日止，按年息百分之5計算之利息
    。　　
二、被上訴人則以：否認兩造間成立消費借貸或不當得利，上訴
    人係基於兩造情感因素，共同生活而支出上開費用。又上訴
    人提出兩造間談話錄音及譯文為據，此純係上訴人不甘與伊
    分手，屢屢要求伊返還上開款項，伊不堪其擾而為之對話，
    僅係兩造討價還價之言詞，否認有達成清償債務協議或受債
    務拘束等語，資為抗辯。其答辯聲明：上訴駁回。
三、查上訴人主張兩造自103年8月起交往，於107年1月10日為結
    婚登記，嗣同年3月23日為離婚登記。兩造離婚後，自107年
    6至11月於美國共同居住於一屋內等情，為被上訴人所不爭
    執，復有被上訴人戶籍謄本內「記事」欄之婚姻狀況註記可
    證（見原審卷161頁），自堪信為真實。
四、本院得心證之理由：
　㈠按稱消費借貸者，謂當事人一方移轉金錢或其他代替物之所
    有權於他方，而約定他方以種類、品質、數量相同之物返還
    之契約；借用人應於約定期限內，返還與借用物種類、品質
    、數量相同之物，未定返還期限者，借用人得隨時返還，貸
    與人亦得定一個月以上之相當期限，催告返還；給付有確定
    期限者，債務人自期限屆滿時起，負遲延責任，民法第474
    條第1項、第478條、第229條第1項分別定有明文。 
  ㈡查上訴人主張兩造離婚後，伊於美國就學，被上訴人欲於美
    國申請學校就讀，兩造遂共同居住於一屋內，惟約定先由伊
    代墊被上訴人自107年6至11月之生活費（如附表一編號4至9
    所示）、語言學校學費（如附表一編號11、12、22）等費用
    ，被上訴人日後需償還伊所墊付各項費用。嗣被上訴人亦於
    107年11月28日同意清償50萬元等情，業據其提出代墊明細
    表、107年11月28日兩造間談話錄音光碟及譯文為證（見原
    審卷17頁、22至29頁、131至135頁）。
　㈢又證人魏功豪即上訴人之友人證稱：伊與兩造在美國同住一
    個房子，對生活費通常會記帳，若確定為三人共同消費，會
    特別註記，由三人均分，若是兩造的消費，則不會記載於共
    同帳上。兩造平常聊天時會提到被上訴人於美國完成學業後
    可以找工作，以償還上訴人先前代墊生活費及學費。伊有聽
    到，且事後上訴人有告知伊，具體清償數字係50萬元。三人
    共同帳係儲存於GOOGLE雲端之EXCEL檔案。兩造係共同使用
    電腦，均可登記共同帳，伊亦可登記共同帳，隨時均可查看
    ，隔一段時間就會結帳。伊應分擔之部分已全部付清等語（
    見本院卷138至141頁），復有證人魏功豪列印之GOOGLE雲端
    EXCEL檔記帳明細可證（見本院卷169至273頁），核上開記
    帳明細與上訴人所主張被上訴人自107年6至11月之分攤額相
    符（見原審卷22至30頁、本院卷199至201頁、203至205頁、
    207至209頁、211至213頁、215至217頁、219至221頁）。證
    人魏功豪明確證述屬於兩造與伊共同消費之生活費應由三人
    分攤，爰審酌該名證人與兩造同住於一屋內，對因共同生活
    支出之生活費應如何分攤一節，自知之甚詳，且其與兩造並
    無利害關係，應無必要甘冒偽證罪責故意為不實證述，是其
    所為證言應可採信。被上訴人雖質疑該名證人與上訴人關係
    良好，其證言難期公允等語，惟僅憑證人與上訴人相識多年
    一節，即指摘證人所為證言不公允，尚缺乏確據，殊非可採
    。
　㈣另被上訴人不否認其離婚赴美就讀語言學校期間，上訴人提
    供信用卡供伊刷卡消費，僅指摘上訴人為累積自己信用卡刷
    卡點數之私利設想，並抗辯伊事後以現金歸還等語，此有被
    上訴人於108年5月7日108年度弘律字第0000000號律師函影
    本、109年1月8日民事答辯狀可參（見原審卷149至150頁、2
    09頁），既然上訴人係為累積自己信用卡刷卡點數之私利設
    想，提供自己信用卡讓被上訴人使用，當非無償供被上訴人
    刷卡消費之意思，參酌被上訴人辯稱事後已「以現金返還」
    ，益證兩造有消費借貸契約之約定，否則，被上訴人豈有事
    後以現金「返還」之必要，故上訴人主張兩造約定消費借貸
    ，由上訴人先代墊被上訴人在美國之生活費及學費，日後再
    清償債務一節，應可採信。至於被上訴人抗辯事後已以現金
    償還等語，惟未提出清償之積極證據為證，此之辯解，即非
    可取。
　㈤參酌兩造於107年11月28日協商上開借款債務清償事宜時，上
    訴人原要求以60萬元結清，被上訴人：「那今天假如55你能
    接受，我還你．．」、上訴人：「那就這樣55吧！」、被上訴
    人：「50」、上訴人：「55」、被上訴人：「你不要．．為了
    那5萬塊．．那5萬塊我要賺很久」、上訴人：「55」、被上訴
    人：「50，對啊!你可不可以這樣子」、上訴人：「原本是
    講是60耶」、被上訴人：「50」、「不能50嗎？」、「對啊
    ！就只能這樣！50啦，殺價」，此有上訴人提出之錄音光碟
    及譯文可參（見原審卷131頁、134至135頁），由兩造對話
    內容可知，被上訴人同意以50萬元結清債務。另佐證兩造於
    107年12月7日以通訊軟體之對話記錄，上訴人：「你明年大
    概什麼時候可以給個時間說妳要定期給付錢嗎？」、被上訴
    人：「那你最近在算這個，然後呢？」、上訴人：「你4月1
    號可以嗎？大概給你一個季找工作。」、被上訴人：「應該
    吧。對啊。」、上訴人：「那我們就從4月1號開始算」、被
    上訴人：「嗯。」，嗣上訴人於當日上午11點55分再發文：
    「那就照剛剛電話所說，發給你一下：．．3.2019/4/1日開始
    每月給我10000元．．」，被上訴人讀取上開訊息後，亦未為
    反對表示，此有通話錄音光碟及譯文、通訊軟體截圖足稽（
    見本院卷95頁、101頁）。綜上，由兩造間協商債務清償之
    對話內容及過程，足認上訴人亦同意以被上訴人以50萬元結
    清全部債務，且自108年4月1日起，每月給付1萬元分期償還
    。
　㈥上訴人雖主張被上訴人清償50萬元，不包括如附表一編號22
    所示之語言學校第1期學費10萬元等情，並提出代墊第1期學
    費10萬元（折合美金3,998元）單據影本為證（見原審卷127
    頁），惟上訴人代墊被上訴人第1期學費10萬元係於107年5
    月間，被上訴人於107年11月28日兩造協商債務，其要求上
    訴人將債務金額降為50萬元，依其言詞所示並無排除上開10
    萬元學費之意思，上訴人當場亦無表示10萬元學費需另清償
    ，則兩造既已達成全部債務以50萬元結清，且被上訴人應自
    108年4月1日起，每月以1萬元分期清償之約定，上訴人再請
    求被上訴人清償第1期學費10萬元，為無理由。
　㈦被上訴人雖抗辯上開對話純係上訴人不甘與伊分手，屢屢要
    求伊返還上開款項，伊不堪其擾始為之，係兩造討價還價言
    詞，否認有達成清償債務協議或受債務拘束等語。惟被上訴
    人於上開對話過程中並未否認債務存在，僅表示希望上訴人
    將償還金額降為50萬元及同意自108年4月起，每月償還1萬
    元，其意思表示相當明確，無使人誤認之虞。何況一般人於
    討價還價過程中，其自然表達情感之言詞，應屬可信。是被
    上訴人此之抗辯，殊非可取。　
　㈧被上訴人再抗辯兩造離婚後，上訴人對伊佯稱兩造會於美國
    結婚及自然生小孩，遂相偕赴美，上訴人迄107年12月間兩
    造分手前所支出之費用均係基於感情因素，兩造無消費借貸
    合意等語，為上訴人所否認，被上訴人並未能提出積極證據
    以資證明，此項辯解尚非可取。況兩造已於107年3月23日為
    離婚登記，若仍有感情，豈會輕易為離婚登記，且上訴人並
    無法律上義務為被上訴人支出生活費及學費，被上訴人所辯
    上訴人基於感情因素繼續為伊支付生活費及學費云云，顯不
    合一般社會常情。故此之辯解，洵非足取。
　㈨另請求將來給付之訴，以有預為請求之必要者為限，得提起
    之，民事訴訟法第246條亦有明定。查兩造約定先由上訴人
    代墊如附表一所示之費用，被上訴人日後需償還，兩造即成
    立消費借貸契約，嗣兩造於107年11月28日及同年12月7日協
    商債務，約定被上訴人以50萬元結清及自108年4月1日起每
    月以1萬元分期清償，則上訴人請求返還已到期之借款，及
    依上開規定，預為請求尚未到期之給付，洵屬有據。從而，
    上訴人依民法第474條、第478條借款返還請求權請求被上訴
    人清償上開款項，為有理由，逾上開部分，則無理由。另上
    訴人之借款返還請求權已有理由，則其餘不當得利及債務拘
    束之請求權基礎，本院無審酌之必要，併予敘明。
五、綜上所述，上訴人依民法第474條、第478條借款返還請求權
    之規定，請求被上訴人給付23萬元，及如附表二所示之利息
    ；另自110年3月起至112年5月止，按月於每月1日給付1萬元
    ，及自各期應給付日之翌日起至清償日止，按年息百分之5
    計算之利息，為有理由，應予准許；逾此部分之請求（除減
    縮部分外），為無理由，不應准許。從而原審就上開應准許
    部分，為上訴人敗訴之判決，尚有未洽，上訴論旨指摘原判
    決此部分不當，求予廢棄改判，為有理由，爰由本院廢棄改
    判如主文第二項所示。至於上訴人之請求不應准許部分，原
    審為上訴人敗訴之判決，並駁回其假執行之聲請，經核並無
    不合，上訴意旨指摘原判決此部分不當，求予廢棄改判，為
    無理由，應駁回此部分之上訴。
六、本件事證已臻明確，兩造其餘之攻擊或防禦方法及所用之證
    據，經本院斟酌後，認為均不足以影響本判決之結果，爰不
    逐一論列，附此敘明。
七、據上論結，本件上訴為一部有理由、一部無理由，依民事訴
    訟法第450條、第449條第1項、第79條，判決如主文。
中　　華　　民　　國　　110 　年　　3 　　月　 9　　日
                  民事第二十一庭
　　　　                審判長法　官  翁昭蓉
                              法　官  鍾素鳳
                              法　官  呂淑玲 
正本係照原本作成。
不得上訴。
中　　華　　民　　國　　110 　年　　3 　　月　　9 　　日
　　　　　　　　　　　　    　書記官  黃雯琪